【裁判字號】    98,簡,386
【裁判日期】    980914
【裁判案由】    廢棄物清理法
【裁判全文】
臺北高等行政法院判決
                                       98年度簡字第386號
原      告  臺北縣立醫院
代  表  人  甲○○
被      告  臺北縣政府環境保護局
代  表  人  乙○○
上列當事人間廢棄物清理法事件，原告不服臺北縣政府中華民國
98年6 月17日案號：00000000號訴願決定，提起行政訴訟，本院
判決如下：
    主  文
原告之訴駁回。
訴訟費用由原告負擔。
    事實及理由
一、程序事項：
    本案原告爭訟之裁罰金額為新臺幣（下同）6 萬元，未超過
    20萬元。而司法院曾於民國（下同）92年9 月17日以（92）
    院台廳行一字第23681 號令，依行政訴訟法第229 條第2 項
    之規定，將行政訴訟法第229 條第1 項之簡易案件金額（價
    額）自3 萬元，提高為20萬元。故本案應認合於行政訴訟法
    第229 條第1 項第1 款「關於稅捐課徵事件涉訟，所核課之
    稅額在新臺幣20萬元以下（原為3 萬元，現提高為20萬元）
    而涉者」之規定，應依簡易訴訟程序進行之，本院並依同法
    第233 條第1 項規定，不經言詞辯論，逕行裁判。
二、事實概要：
    原告為行政院環境保護署（下稱行政院環保署）公告應以網
    路傳輸方式申報廢棄物之產出、貯存、清除、處理、再利用
    、輸出及輸入情形之事業。行政院環保署於97年7 月31日勾
    稽查核原告板橋院區96年1 月至97年7 月期間廢棄物流向網
    路申報資料，發現其於97年1 月至6 月期間以網路申報生物
    醫療廢棄物清運時製程代碼申報錯誤，亦未依規定辦理pH值
    介於6.0-9.0 之廢（污）水（廢棄物代碼：D-1506）之廢棄
    物產出情形申報作業，另查原告板橋院區96年2 月及3 月份
    亦曾誤報污泥混合物（廢棄物代碼：D-0999）產出量，上述
    行為均違反廢棄物清理法第31條第1 項第2 款規定，經被告
    函請原告陳述意見後，審認原告難以免卻違法責任，依廢棄
    物清理法第53條第1 項規定，以98年3 月13日北環廢字第09
    80014299號函附北環廢處字第40-098-030035 號裁處書裁處
    原告6 萬元罰鍰。原告不服，向臺北縣政府提起訴願，遭決
    定駁回後，遂向本院提起本件行政訴訟。
三、本件原告主張：
  (一)原告板橋院區針對相關廢棄物製程代碼雖有申報錯誤，然其
    產出製程代碼係屬「非製造程序」與「製造程序」之別，至
    於其他欄位之廢棄物描述內之原廢棄物代碼、物種、物理性
    質、有害特性、有害成分、清理方式均相同，原告亦依規定
    上網確實申報廢棄物流向，其申報之重量未減少，亦未將該
    廢棄物違法任意傾倒或申報不實。
  (二)有關原告未依規定辦理pH值介於6.0-9.0 之廢（污）水（廢
    棄物代碼：D-1506）之廢棄物產出情形申報作業乙節：本項
    因pH值無法申報，亦不知該項係指要申報廢水排放水量，因
    排放水量並無廢棄物產出，原告雖未於廢棄物申報時申報此
    項，但每半年均於「事業或污水下水道系統廢（污）水檢測
    申報表」內，向臺北縣政府主管機關申報，亦同接受管制。
  (三)有關污泥混合物之代碼應為D-0901誤植為D-0999，乃敘述產
    出之污泥D-0901名稱為有機性污泥，D-0999名稱為污泥混合
    物之別，至於其他欄位之廢棄物描述內之原廢棄物物種、物
    理性質均相同，原告亦依規定上網確實申報該廢棄物，其申
    報之重量未減少，亦未將該廢棄物違法任意傾倒或申報不實
    。又以上誤植部分，原告亦於97年8 月修正完成，訴願決定
    亦認：「考量訴願人申報生物醫療廢棄物清理作業係製程代
    碼誤繕，確未影響其廢棄物正常清運，亦無不當所得之利益
    等因素」，是原告應無違反廢棄物清理法第31條第1 項第2
    款之規定等情。並聲明求為判決撤銷訴願決定及原處分。
四、被告則以：
  (一)依廢棄物清理法第31條第1 項第2 款規定：「經中央主管機
    關指定公告一定規模之事業，應於公告之一定期限辦理下列
    事項：……二、依中央主管機關規定之格式、項目、內容、
    頻率，以網路傳輸方式，向直轄市、縣（市）主管機關申報
    其廢棄物之產出、貯存、清除、處理、再利用、輸出、輸入
    、過境或轉口情形。但中央主管機關另有規定以書面申報者
    ，不在此限。」次按行政院環保署96年8 月21日環署廢字第
    0960062331A 號公告：「公告事項：一、應以網路傳輸方式
    申報廢棄物之產出、貯存、清除、處理、再利用、輸出及輸
    入情形之事業：……（二）下列醫療機構：1.醫院。……。
    」96年2 月27日環署廢字第0960014347F 號公告：「公告事
    項：一、公告以網路傳輸方式申報廢棄物之產出、貯存、清
    除、處理、再利用、輸出及輸入情形之事業（以下簡稱指定
    公告事業）及清除、處理、再利用指定公告事業所產生之廢
    棄物者，應以本公告及中央主管機關網路傳輸申報系統（網
    址：http://waste.epa.gov.tw ）所定格式、項目、內容及
    頻率向直轄市、縣（市）主管機關連線申報。二、指定公告
    事業屬廢棄物產生者或再利用者應申報項目、內容、頻率及
    方式：……（四）清除、處理、再利用及輸出情形申報：1.
    清除其產生之廢棄物至事業以外，應於廢棄物清除出廠前連
    線申報清運廢棄物之日期時間、機具車（船）號、種類及描
    述、數量及清除、處理、再利用或輸出等資料。若前開申報
    資料與實際不符，應自廢棄物清除出廠後24小時內連線補正
    申報資料。」
  (二)查原告為行政院環保署公告應以網路傳輸方式申報廢棄物流
    向之事業（醫院），即應配合前揭法令以網路申報廢棄物之
    產出、貯存、清除及處理等相關資料。原告於97年1 月至6
    月期間以網路申報醫療廢棄物（廢棄物代碼：C-0501、C-05
    04、C-0507、C-0508及C-0509等）清理時，製程代碼申報錯
    誤，並未於規定時間內補正申報資料，同時間內亦未依規定
    辦理pH值介於6.0-9.0 之廢（污）水（廢棄物代碼：D-1506
    ）之廢棄物產出情形申報作業，96年2 月及3 月份間亦曾誤
    報污泥混合物（廢棄物代碼：D-0999）產出量，以上行為均
    已違反廢棄物清理法第31條第1 項第2 款之規定，應依同法
    第52條及第53條、有害事業廢棄物認定標準第3 條（生物醫
    療廢棄物）之規定處罰，因案屬一行為違反數個行政法上義
    務規定而應處罰鍰者，被告依行政罰法第24條第1 項規定，
    依法定罰鍰額最高之規定裁處。另考量原告申報生物醫療廢
    棄物清理作業係製程代碼誤繕，確未影響其廢棄物正常清運
    ，亦無不當所得之利益等因素，裁罰最低額度罰鍰6 萬元整
    ，所為應為適法等語，資為抗辯。並聲明求為判決駁回原告
    之訴。
五、本院按：
  (一)按作為本案原處分合法性判準之法規範分別為「廢棄物清理
    法」第31條第1 項第2 款前段（誡命規範）及同法第53條第
    1 項第1 款（違反誡命規範之裁罰規範），其具體規定內容
    如下所述：
    1.廢棄物清理法第31條第1 項第2 款前段：
      經中央主管機關指定公告一定規模之事業，應於公告之一
      定期限辦理下列事項：
      一、.....
      二、依中央主管機關規定之格式、項目、內容、頻率，以
          網路傳輸方式，向直轄市、縣（市）主管機關申報其
          廢棄物之產出、貯存、清除、處理、再利用、輸出、
          輸入、過境或轉口情形。.....
    2.廢棄物清理法第53條第1 項第1 款：
      有下列情形之一者，處新臺幣6 萬元以上30萬元以下罰鍰
      。經限期改善，屆期仍未完成改善者，按日連續處罰。情
      節重大者，並得命其停工或停業：
      一、貯存、清除、處理或再利用有害事業廢棄物違反第28
          條第1 項、第7項、第31條第1 項、第4 項、第34條、
          第39條第1 項或依第29條第2 項所定管理辦法。
  (二)而上開誡命規範之規範意旨所重視者，為確保國家對廢棄物
    處理資訊之有效搜集、統計，以為後續管制設計之實證基礎
    。在此規範意旨下，只要義務人有違反誡命規範之客觀事實
    ，即不得以「申報即使有誤，但影響輕微」為由，主張其不
    為規範期待作為之不法程度輕微，而不具違法性，因為有效
    之統計推論建立在數據之正確性上。另外對受上開誡命規範
    管制之事業而言，其應確保自身有踐履上開申報義務之能力
    ，不然即有「超越承擔過失」，不得以疏失不具可責性而免
    責。
  (三)在上開規範及法理基礎下，本案原告既自承客觀上有部分事
    項申報錯誤，或有漏未申報情事，客觀上已有不為規範期待
    作為之違章事實存在，構成不作為之違章，且具違法性及可
    責性，自難以影響輕微而主張免責。是其提出之前開各項法
    律論點，均不足以動搖原處分之合法性判斷結論。是以本件
    原處分並無違法，訴願決定予以維持，核無不合。原告訴請
    撤銷，為無理由，應予駁回。
六、據上論結，本件原告之訴為無理由，依行政訴訟法第236 條
    、第233 條第1 項、第98條第1 項前段，判決如主文。
中      華      民      國    98   年   9   月   14   日
                    臺北高等行政法院第六庭
                                    法  官  帥  嘉  寶
上為正本係照原本作成。
本件以訴訟事件所涉及之法律見解具有原則性者為限，始得於本
判決送達後20日內向本院提出上訴狀並表明上訴理由，如已於本
判決宣示後送達前提起上訴者，應於判決送達後20日內補具上訴
理由（均按他造人數附繕本），且經最高行政法院許可後方得上
訴。
中      華      民      國    98   年   9   月   14   日
                                    書記官  陳  可  欣


司法院資訊處製作；財團法人民間司法改革基金會備份。
